臺灣高等法院高雄分院刑事判決　　　　　　　　　九十一年度上訴字第一一四一號
　　上　訴　人　台灣高雄地方法院檢察署檢察官
　　被　　　告　乙○○
右上訴人因被告偽造文書等案件，不服臺灣高雄地方法院九十一年度訴字第八七號
中華民國九十一年五月三十日第一審判決（起訴案號：臺灣高雄地方法院檢察署九十
一年度偵字第二四二九號），提起上訴，本院判決如左：
      主  文
上訴駁回。
      理  由
一、公訴意旨略以：被告乙○○於民國八十五年十一月四日入伍服役，原為陸軍防空
    飛彈指揮部六０六群六六二營中尉汽車官，於八十八年九月十六日起在澎湖服役
    ，並自八十九年一月間奉命支援擔任陸軍防空飛彈指揮部六０八群六六三營駕訓
    隊隊長，對於其單位所屬人員之請假，依國軍人員休（請）假規則負有核准權，
    為依據法令從事公務之人。詎其於八十九年三月十三日十四時許，令所屬上士陳
    忠傑及一等兵甲○○分別以「外宿」、「差勤」之名義請假離營（請假期間自八
    十九年三月十三日十四時起至同年三月十四日八時止），代其採購禮品並送至台
    中縣大甲鎮黃姓女友家中，但陳忠傑、甲○○二人因故未送至黃姓女友處，而於
    當日十七時許，偕同返回陳忠傑位於南投縣埔里鎮之家中，迄十九時許，二人又
    與陳忠傑之家人及女友等人至埔里鎮內某ＫＴＶ店內唱歌、飲酒，結束後，二人
    共乘汽車欲返回陳忠傑住處過夜，惟於途中發生車禍，致陳忠傑因傷重不治死亡
    ，甲○○受傷。嗣被告知悉上情後，為恐上級長官發覺，其以「外宿」、「差勤
    」之名義令陳、李二人代為處理個人私事而遭責難或處分，明知甲○○當日並非
    以「事假」名義離營外出，竟基於偽造文書之概括犯意，於同日二十三時三十分
    許，利用不知情之所屬上兵林冠仲重行以甲○○名義，虛偽填具請假事由為「事
    假」之空白官兵請假報告暨物品攜出證明單，表示甲○○自八十九年三月十三日
    十四時起至同年三月十四日八時止請「事假」，並經林鶴松層轉，由被告於假單
    內批核，繼而將其職務上所保管之甲○○原先以「差勤」名義請假之官兵請假報
    告暨物品攜出證明單撕毀丟棄，足以生損害於甲○○及國軍部隊單位對官兵請假
    報告暨物品攜出證明單管理之正確性，因認被告涉有刑法第二百十六條、第二百
    十三條之行使公務員登載不實之公文書罪及第一百三十八條之損壞公務員職務上
    掌管之文書罪嫌等語。
二、按現役軍人犯陸海空軍刑法或其特別法之罪，依本法之規定追訴審判之；又犯罪
    在任職服役前，發覺在任職服役中者，依本法追訴審判。但案件在追訴審判中而
    離職離役者，初審案件應移送該管第一審之法院，上訴案件應移送該管第二審之
    法院審判。犯罪在任職服役中，發覺在離職離役後者，由法院審判，軍事審判法
    第一條第一項、第五條第一、二項分別定有明文。是現役軍人犯陸海空軍刑法或
    其特別法之罪，而其犯罪及發覺時均在任職服役中者，揆之前揭法條意旨，應由
    軍法機關審判（最高法院六十九年台非字第一○一號判決意旨足參）。又按案件
    對於被告無審判權者，應諭知不受理之判決，並得不經言詞辯論為之，刑事訴訟
    法第三百零三條第六款、第三百零七條亦各有明文。
三、經查：
  (一)公訴人起訴認被告於前揭時、地，明知甲○○當日並非以「事假」名義離營外出
    ，竟令不知情之所屬上兵林冠仲重行以甲○○名義，虛偽登載請假事由為「事假
    」之空白官兵請假報告暨物品攜出證明單，而偽造該職務上所載之公文書，並經
    林鶴松層轉而行使之，再由其於假單內批核，且將其職務上所保管之甲○○原先
    以「差勤」名義請假之官兵請假報告暨物品攜出證明單撕毀丟棄等事實，嗣經軍
    事檢察官於同年七月五日訊問甲○○涉及過失致死案件中發覺，復於同年九月七
    日傳訊證人成耀宗、田耀欽（均屬被告任職駕訓隊之同僚士兵）證述在卷（見國
    防部南部地方軍事法院檢察署八十九年度偵字第三九八號卷第三二至三四頁，第
    三九至四一頁），足認被告在九十年九月七日前犯罪已經發覺，然被告於其時仍
    具有現役軍人身分一節，亦據被告供承甚明（見第二四二九號偵卷第六頁），復
    有卷附人事命令影本在卷可憑（見同上軍法偵卷第五一頁），是被告於本件犯罪
    及發覺時均在任職服役中應堪認定。
  (二)按陸海空軍刑法於九十年九月二十八日修正公布，於同年十月二日起施行，對現
    役軍人犯刑法偽造文書印文罪關於公文書、公印文之罪，納入該法第七十六條第
    四款之規定（此參該法條立法理由略稱：普通刑法納入規範者，宜以一個條文過
    渡，使法律結構及外形更為美觀等語，此有該法條立法理由資料一份在卷可稽）
    。本件公訴人起訴認被告涉有刑法第二百十六條、第二百十三條之行使公務員登
    載不實之公文書等罪嫌，係屬前開修正後陸海空軍刑法第七十六條第四款之罪，
    又被告犯罪及發覺時，尚在任職服役中，揆諸前揭說明，自應由軍事法院審判甚
    明。
四、公訴人提起上訴意旨略以：「起訴事實中認被告另涉犯刑法第二百十六條、第二
    百十條及第一百三十八條等罪嫌，均非陸海空軍刑法所定之罪，應由普通法院審
    判，原審未予論就；另陸海空軍刑法第七十六條係對軍人審判權之例外規定，依
    例外規定從嚴解釋原則，該條第四款係僅限於刑法第二百十一條偽造公文書及第
    二百十七條偽造公印文之罪，原審認刑法第二百十六條、第二百十三條之罪，係
    屬陸海空軍刑法第七十六條第四款規定之罪，均有未洽」等語。惟按：
  (一)陸海空軍刑法第七十六條第四款規定「刑法偽造文書印文罪關於公文書、公印文
    之罪」之法條文義，即指刑法第十五章自第二百十條至二百二十條中，規範涉及
    公文書、公印文保護法益之罪均屬之，自不限於第二百十一條及二百十七條二罪
    ，又參諸前述該條文之立法理由，亦無將該條文認定係屬「對軍人審判權之例外
    規定」之意，是公訴人認原審將刑法第二百十六條、第二百十三條之罪，認定係
    屬陸海空軍刑法第七十六條第四款規定之罪，有所未洽一節，應非有理。
  (二)按犯罪事實之一部應依本法審判時，全部依本法審判之，軍事審判法第三十四條
    亦有明文，是本件被告被訴涉及刑法第二百十六條、第二百十三條之罪，既應由
    軍事法院審判，則被告被訴涉及其他罪嫌部分，因公訴人亦認此等罪嫌間，有牽
    連犯裁判上一罪關係，依照上開軍事審判法第三十四條規定，自應全部由軍事法
    院審判，上訴理由關於此部份亦屬未洽。
五、綜上所述，原審因認對於本件被告並無審判權，爰不經言詞辯論，諭知公訴不受
    理之判決。核其認事用法，均無不當，公訴人仍執前詞提起上訴，為無理由，應
    予駁回。末查本件係公訴人對原審諭知不受理判決而提起上訴，經本院認為上訴
    無理由而駁回上訴，爰不經言詞辯論逕予判決。
據上論斷，應依刑事訴訟法第三百六十八條、第三百七十二條，判決如主文。
中    華    民    國     九十一     年       七       月      二十九    日
                              臺灣高等法院高雄分院刑事第六庭
                                  審判長法官  王憲義
                                        法官  范惠瑩
法官  張意聰
右正本證明與原本無異。
如不服本判決應於收受本判決後十日內向本院提出上訴書狀，其未述上訴理由者，
並得於提起上訴後十日內向本院補提理由書狀（均須按他造當事人之人數附繕本)「
切勿逕送上級法院」。
                                      書記官  沈有進
中    華    民    國     九十一     年       七       月      三十一    日
                                                                        Ｑ
